【裁判字號】    95,破抗,33
【裁判日期】    951031
【裁判案由】    宣告破產
【裁判全文】
臺灣高等法院高雄分院民事裁定          95年度破抗字第33號
抗  告  人  甲○○
上列抗告人因聲請宣告破產事件，對於中華民國95年9 月6 日臺
灣高雄地方法院95年度破字第13號所為裁定，提起抗告，本院裁
定如下：
   主   文
抗告駁回
抗告程序費用由抗告人負擔。
   事實及理由
一、聲請及抗告意旨略以：抗告人為創業經營小吃攤，向銀行貸
    款作為週轉資金，因經濟不景氣而嚴重虧損，嗣又失業，且
    須扶養父母、子女，致負債情況急速惡化，已積欠多家銀行
    債務達新台幣（下同）190 萬餘元，而抗告人僅存現金25萬
    元及自小客車1 部，委託友人胡文玲保管中。故抗告人負債
    已超過資產，符合宣告破產之要件，且現有資產可構成破產
    財團，足以支付相關破產程序費用及分配債務，而有破產宣
    告之實益，請求廢棄原裁定，另為適當之裁定云云。
二、按破產法第95條規定，破產管理人之報酬為財團費用，破產
    人及其家屬之必要生活費，則視為財團費用；第97條規定，
    財團費用應先於破產債權，隨時由破產財團清償之。又破產
    宣告後，如破產財團之財產不敷清償財團費用及財團債務時
    ，法院因破產管理人之聲請，應以裁定宣告破產終止，亦為
    同法第148 條所明定。故破產法第57條雖規定債務人不能清
    償債務時得宣告破產，然依同法第148 條規定之意旨，債務
    人之財產雖可勉強組成破產財團，如預見縱進行破產程序，
    該破產財團之財產顯仍不足清償破產財團費用及財團債務時
    ，即應認無宣告破產之實益，而無待宣告破產後再另為宣告
    破產終止之必要。
三、經查，抗告人共積欠遠東國際商業銀行股份有限公司等8 家
    銀行計1,687,086 元之債務，經原審法院向各該債權銀行查
    明屬實，有各該債權銀行之函文在卷可稽。而抗告人陳報其
    目前無業，現有資產為現金25萬元及自小客車1 部，該自小
    客車95年7 月之殘值價格為2 萬元，有高雄市汽車商業同業
    公會函存卷可查，另抗告人94年度總所得2 萬1 千餘元，名
    下無任何不動產，亦經調取其財產歸戶資料為憑。則抗告人
    主張現金及自小客車委託胡文玲代管，縱認屬實，而依其資
    產合計為27萬元，固足認已不能清償其債務。惟依目前破產
    執行程序實務，破產管理人之最低報酬約為4 萬元，本件破
    產程序需召開債權人會議、分配破產財團，預估至少需1 年
    破產期間，此期間依抗告人所陳報，其須扶養父母2 人及3
    名子女（各為82年、86年及88年出生，有卷附戶籍謄本可稽
    ），及依抗告人提出之戶籍謄本所示，其有3 名兄姊，即其
    與兄姊共4 人須分擔扶養父母之責任，另須與其配偶共同分
    擔扶養3 名子女之責任。則抗告人之現有財產扣除4 萬元破
    產管理人之報酬後，每月僅有約2 萬元可供家庭生活費用，
    依行政院主計處調查統計結果，91年度平均「每人」消費支
    出達266,372 元之消費水準，已甚拮据，且優先支出此財團
    費用後，已無餘額可支應相關破產程序之費用。是足以預見
    本件縱進行破產程序，該破產財團之財產顯仍不足清償破產
    財團費用及財團債務，應認無宣告破產之實益。
四、從而，以抗告人提出構成破產財團之財產，尚難認有達到准
    予宣告破產之實益，不應准為破產之宣告。原裁定駁回抗告
    人之聲請，並無違誤。抗告意旨指摘原裁定不當，求予廢棄
    ，並無理由，應予駁回其抗告。爰依破產法第5 條、民事訴
    訟法第495 條之1 第1 項、第449 條第1 項、第95條、第78
    條，裁定如主文。
中    華    民    國    95    年    10    月    31    日
                            民事第六庭
                                審判長法官 許明進
                                法      官 張明振
                                法      官 謝肅珍
以上正本證明與原本無異。
如不服本裁定應於送達後10日內向本院提出再抗告狀 (並按他造
當事人之人數附繕本)， 並繳納再抗告費新臺幣1,000 元。
再為抗告應以適用法規顯有錯誤為理由，並經本院之許可，該許
可以原裁定所涉及之法律見解具有原則上之重要性者為限，並委
任律師為代理人。
中    華    民    國    95    年    10    月    31    日
                                書  記 官  廖素珍
附表：
┌──┬───────────┬──────┬────┐
│編號│  債      權      人  │債權金額（新│對聲請破│
│    │                      │台幣：元）  │產之意見│
├──┼───────────┼──────┼────┤
│ 1  │遠東國際商業銀行股份有│77,328      │未表示  │
│    │限公司                │            │        │
├──┼───────────┼──────┼────┤
│ 2  │安泰商業銀行股份有限公│840,000     │未表示  │
│    │司                    │            │        │
├──┼───────────┼──────┼────┤
│ 3  │台新商業銀行股份有限公│232,463     │不同意  │
│    │司                    │            │        │
├──┼───────────┼──────┼────┤
│ 4  │荷蘭商業銀行股份有限公│102,971     │未表示  │
│    │司                    │            │        │
├──┼───────────┼──────┼────┤
│ 5  │中華商業銀行股份有限公│130,000     │未表示  │
│    │司                    │            │        │
├──┼───────────┼──────┼────┤
│ 6  │板信商業銀行股份有限公│ 60,343     │未表示  │
│    │司                    │            │        │
├──┼───────────┼──────┼────┤
│ 7  │萬泰商業銀行股份有限公│130,709     │未表示  │
│    │司                    │            │        │
├──┼───────────┼──────┼────┤
│ 8  │安信信用卡股份有限公司│113,272     │未表示  │
├──┼───────────┴──────┼────┤
│合計│ 1,687,086元                        │        │
│    │                                    │        │
└──┴──────────────────┴────┘


司法院資訊處製作；財團法人民間司法改革基金會備份。
